臺灣高等法院刑事判決　　　　　　　　　　　九十一年度重上更(三)字第一一九號
　　上　訴　人
　　即　被　告　壬○○
　　選任辯護人　紀鎮南　律師
　　上　訴　人
　　即　被　告　辛○○
　　選任辯護人　王聰明　律師
右上訴人因貪污治罪條例等案件，不服台灣基隆地方法院八十三年度訴字第三０九號
中華民國八十四年十二月二十二日第一審判決（起訴案號台灣基隆地方法院檢察署八
十二年度偵字第三四四六號）提起上訴，經判決後由最高法院第三次發回更審，本院
判決如左：
    主  文
原判決關於壬○○、辛○○部分撤銷。
壬○○、辛○○共同依據法令從事公務之人員，對於主管之事務直接圖利，各處有期
徒刑伍年，均褫奪公權參年。
    事  實
一、壬○○、辛○○係財政部基隆關稅局暖暖支局（以下簡稱暖暖支局）之驗貨關員
    ，負責該支局進出口貨物之查驗工作，為依據法令從事公務之人員。民國八十二
    年八月間，徐勗初、黃啟德、廖學鎮、郭旭東及簡美枝等汽車進口業者，各以威
    力企業有限公司、威豪汽車有限公司、川鶴貿易有限公司、朋世汽車有限公司、
    臺灣信務股份有限公司名義，分別自德國進口如附表一所示之賓士高級汽車各三
    十七輛、十二輛、八輛、三輛、二輛共計六十二輛，並均委託永勝報關行向海關
    投單申驗進口，上開車輛亦於同年月三十日，進關存放於金富股份有限公司（下
    稱金富公司）之倉棧內，以待查驗放行，詎其等明知自外國進口之高級賓士汽車
    ，於報關時，應將必須核課稅捐之汽車上之配備，登載於「進口轎車應行申報事
    項明細表」（因共有四十六項，固俗稱四六表）上逐車載明，以供海關依配備之
    種類及多寡，據予驗估進口汽車之交易價格，並作為核課稅負之依據，竟基於匿
    報配備，以逃漏稅捐之目的，各與永勝報關行之己○○商議不依規定在報關時據
    實於「四六表」上填載，而逕由己○○於同年月三十一日上午，故意匿報配備，
    填寫不實之「四六表」（匿報配備情形，詳如附表二所示），並將此明知不實之
    事項，登載於：徐勗初部分第ＡＮ＼８２＼５１３６＼００４３─００４８（進
    口報單編號，下同)共六份、黃啟德部分第ＡＮ＼８２＼５１３６＼００２６─
    ００３３共八份、廖學鎮部分第ＡＮ＼８２＼５１３６＼００３４─００３６、
    第ＡＮ＼８２５１３６＼００７４共四份、郭旭東部分第ＡＮ＼８２＼５１３６
    ＼００４９─００５１共三份及簡美枝部分第ＡＮ＼５１３６＼００５２─００
    ５３共二份，總計二十三份之進口報單文書上，並持向暖暖支局投單報驗進口（
    徐勗初、黃啟德、廖學鎮、郭旭東及簡美枝以不當方法逃漏稅捐部分，已經原審
    或本院判處罪刑確定，己○○幫助他人逃漏稅捐部分，亦經原審判處罪刑確定）
    。
二、嗣至八十二年八月三十一日十三時三十分許，本件六十二輛進口汽車經暖暖支局
    驗貨股股長甲○○派單交由壬○○、辛○○查驗，己○○旋駕車至暖暖支局，載
    由，請求壬○○、辛○○迅速查驗。壬○○、辛○○明知進口汽車依法應課徵關
    稅（進口稅）、貨物稅、營業稅、商港建設費、推廣貿易服務費等稅費，前開四
    六表上所列汽車之配備之有無，亦關乎稅額之多寡，二人均明知查驗本案汽車時
    ，應依進出口貨物查驗及取樣準則，並就四六表上所載之各項逐一查驗，竟共同
    基於圖利己○○及汽車進口商之犯意聯絡，既未逐車查驗及核對「四六表」，甚
    至未就同型號汽車予以抽驗，而悉依己○○隱匿配備、填載不實之「四六表」予
    以挑認，未予舉發（不實部分，如附表二所示），且在其職務上所掌之公文書即
    「進口報單查驗辦理紀錄表」驗貨簽註事項欄內簽註「本件經核對與裝箱單所報
    相符」等不實內容，足以生損害於關務機關稅賦核課之正確性。嗣壬○○、辛○○分於同日十四時許、十五時許，先後將十份、十三份報單及「四六表」封單，
    並交與己○○，己○○旋交付已在暖暖支局驗貨課等待之永勝公司職員即不知情
    之邵成烈，由後者遞單核稅，致甲○○據以在「四六表」覆核，估價人員陳啟甯
    複核計稅時，未能查知而予稅放。壬○○、辛○○二人，以前開方法，就二人主
    管之事務，直接圖利進口商徐勗初、黃啟德、廖學鎮、郭旭東、簡美枝等貨主獲
    得減省關稅（進口稅）、商港建設費、推廣貿易費及由海關代徵之貨物稅、營業
    稅，合計新台幣（以下同）六百五十六萬一千九百四十三元（詳附表三所示）之
    不法利益。同日即八十二年八月三十一日下午，法務部調查局航業海員調查處據
    報後前往查獲。
三、案經民眾檢舉及法務部調查局航業海員調查處移送臺灣基隆地方法院檢察署檢察
    官偵查起訴。
    理  由
一、訊之上訴人即被告壬○○、辛○○均矢口否認右揭犯行，均辯稱因當日查驗之車
    輛很多，且金富貨棧之位置狹小，車輛排擠在一起，空間很小，車門不能完全打
    開，視線又不良，時間有限，一時疏忽未發現有匿報配備之情形，並非故意圖利
    進口商各云云。
二、惟查：
    (一)本案共同被告己○○因進口商即廖學鎮、徐勗初、黃啟德、簡美枝等之要求，
      而製作不實之「四六表」，以圖逃漏稅捐，且報關當天即八十二年八月三十一
      日上午，己○○只有打電話給徐勗初及黃啟德等情，業經己○○於檢察官偵查
      中坦承不諱（見八二偵三四四六卷(四)第一四八頁反面第三行至第六行、同卷(四)
      第第二一七頁反面），且有其登載不實之「四六表」附卷可稽（附入偵查卷第
      二宗），而本件進口汽車因前述匿報配備，致逃漏附表三所示關稅（進口稅）
      、貨物稅、營業稅、商港建設費、推廣貿易服務費等稅費之事實（逃漏之稅費
      之數額，詳如後述），亦有財政部基隆關稅局八十四年四月十七日（84）基普
      暖字第０二八二六號函在卷足按（見原審卷第三０一、三０二頁）。此外並有
      進口報單、進口報單查驗辦理紀錄表、貨棧進口汽車檢查報告表及照片等附卷
      可資佐證（以上見偵查卷第二宗及偵查卷第四宗十七頁以下）。本案汽車確有
      匿報配備之事實，並經證人即就本件汽車重複進行查驗之基隆關稅局機動巡查
      隊隊員、分隊長庚○○、丙○○、乙○○指述在卷（見偵卷第一宗第一一六、
      一一七、一二六、一二七、原審卷第二八五頁以下）。其次，暖暖支局驗貨股
      股長甲○○證稱﹕驗貨人員查驗進口汽車時，應按四六表，逐項檢驗（見上更
      一卷第二八頁反面）；基隆關稅局查價人員熊金航證稱﹕四六表是一種核價之
      依據，因為車子的配備會影響車子的價格，我們是以四六表的配備來核算進口
      車的交易價格，若有匿報會影響我們的估計（見原審卷第三二六、三二七頁）
      。基隆關稅局就汽車檢驗應遵守之程序並函復稱﹕驗貨關員於查驗進口汽車時
      ，除應按「進出口貨物查驗及取樣準則」第十二條規定程序辦理外，並應就進
      口報單所附之四六表各項申報內容核對是否與實際進口汽車相符（見上更二卷
      第二十頁）。足見被告確有依前開規定之程序及方法查驗汽車之義務。
    (二)次查，本件六十二輛進口汽車匿未申報之天窗、電動窗、電動調整方向盤、冷
      氣、安全氣囊、後電動遮陽簾、速度控制系統、車身金屬漆等配備，由外觀即
      可辨識，此經被告壬○○所是認（見偵卷第一宗第六頁反面），並經證人即就
      本件汽車重複進行查驗之基隆關稅局機動巡查隊隊員、分隊長庚○○、丙○○
      、乙○○及進口車商郭旭東、廖學鎮、黃啟德、簡美枝等人陳明確在卷 (見偵
      卷第一宗第八一頁反面、九六、一０一頁、一一七頁、第一二七頁反面、一三
      七頁、原審卷第二八五頁反面）。負責銷售賓士汽車之「中華賓士」之職員戊○○於本院訊問時亦稱﹕「定速器通常不會拆，而容易看得出來，電動椅的話
      會有開關﹕﹕﹕真皮和合成皮的座椅，從外觀看不出來，只有憑味道可以聞出
      來」（見本院卷一第一０四頁）。並有上開報單、「四六表」附卷可稽。
    (三)被告雖否認犯行，認僅係疏失並無圖利犯意云云。查本院依下述之理由認被告
      有圖利他人之犯意﹕
    １、被告二人自承在海關驗貨多年，且均有查驗汽車之經驗（見偵查卷第一宗第
        七頁反面、第三五、三八頁、本院上更二卷第二七頁）。甲○○證稱﹕照理
        驗貨員對查驗車輛應很有經驗，熟練是靠經驗磨練出來的等語（見本院上更
        二卷第一四七頁）。足見被告二人對於汽車之查驗，不僅不默生，應頗有經
        驗。又附表一所示之六十二輛汽車，頗多同型，分列二十三張報單報驗；但
        被告二人仍應逐車查驗，此經甲○○於本院訊問時證述在卷（見本院卷一第
        一０五頁），並為被告二人所是認（見同上卷第一０九頁、偵查卷第一宗第
        五頁、第三五頁反面）。亦即，被告於查驗本案汽車時並非抽驗而應全面查
        驗，應先敘明。
    ２、被告明知查驗本案汽車時應全面查驗。然被告自承於實際查驗時，沒有開車
        門去看（見本院卷一第一五五頁），沒有每部車都開車門，大概看一下，沒
        有看得很仔細（見本院上訴一二六二卷第九二頁、偵查卷第三宗第一八四頁
        反面、一八五頁反面），僅打開其中十幾台車門驗車，有的有核對四六表，
        有的沒有核對（見偵卷第四宗第二二一頁）。己○○於被告二人查驗時雖未
        全程陪同，但於查驗初始在場，己○○稱﹕「我當時陪同在場看見，詹、陳
        二員，只核對查驗車輛的車身號碼、車型，並未進入車體內查驗核對配備與
        申報是否相符，即逕於報單上逕予挑認（見偵卷第三宗第二一二頁），又稱
        ﹕我陪同查驗時，向他們表示貨主急著提貨，請他們儘快挑認放行，所以渠
        等未確實核對即逕行挑認（見同上卷第二一三頁），驗車時有打開引擎蓋但
        未打開車門各等語（見上訴一二六二號卷第一二二頁、本院卷第一宗第一八
        ０、一八一頁）。可知被告二人自始即未依規定查驗。
    ３、被告雖以查驗時間窘迫、負擔沈重，現場環境惡劣，如燈光昏暗、車門開啟
        不易、汽車上油，配備之有無不易發覺，不能全面查驗云云。經查貨棧業者
        周水盛、參與本案複驗之海關人員丁○○、丙○○、報關人員己○○、中華
        賓士戊○○等人，就存放待驗汽車之倉棧之環境，雖均陳稱確有如被告所辯
        之車多、狹窄、燈暗、車門開啟不易等情形；甲○○、丁○○亦證稱查驗關
        員查驗負擔重，壓力大等語；被告並提出相關之統計數字，證明所辯屬實。
        然查，觀諸四六表，其中雖有少數較細小之配備，然電動天窗、電動窗、電
        動天線、電動調整方向盤、冷氣、安全氣囊、音響等配備，均屬肉眼易見之
        配備或稍加注意，即可窺知者，已如前述，稍具汽車常識者，並多能辨識。
        被告查驗時均持手電筒，汽車車門雖不能全開，然仍能勉強進入，此均為被
        告所不否認，然被告不僅未全面檢驗，甚至連車門亦未打開，甚且毋需打開
        車門即可查知之天窗，亦無一查覺；不僅如此，二十三紙報單，六十二張四
        六表（六二部車），每張四六表均有多項匿報情形，己○○匿報之配備，被
        告竟無一查知，而逕予挑認，實不可僅以一時疏失、查驗時間窘迫、負擔沈
        重，現場環境惡劣等藉口可以搪塞。況且，甲○○多次證稱﹕我們會參照數
        量之多少來派遣人數（見本院卷一第九六頁、原審卷第一九０頁）。亦即負
        責派驗之甲○○於派驗時，已斟酌查驗人員之負擔。且查驗之報單雖以當天
        簽單（結案）為原則，然若確實不能驗畢，仍能延長，不必退單，此觀「暖
        暖支局工作手冊」即明（見上更二卷第二五八頁），更經財政部基隆關稅局
        函復在卷（見該局八十九年十二月二十二日基普暖字第八九一０八三一五號
        函，附入更二卷第二五六頁）。甲○○更證稱﹕當天未驗完之情形較少，真
        的驗不完，我們會加班等語（見本院卷第一宗第九七頁）。亦即，被告二人
        本其專業及豐富之經驗，應有迅速有效之查驗方法，若發現有重大問題，須
        進一步、詳細究明，致不能於正常之時間內驗畢，自可報告主管（參前述工
        作手冊及基隆關稅局函文），延長簽單，或是加班。然六十二部車中，己○○匿報之配備，不僅無一查覺，竟連外觀上肉眼即知之重要配備，亦未發覺
        ，其「放水」之意圖極為明顯。被告所辯部分配備非肉眼即知，或不能一目
        了然，縱無不實，亦不能據以排除被告之犯意。同理，被告所辯本案發生時
        海關之查驗重點在舊車朦充新車，主要在確認汽車之車身（號碼）、車型、
        年份，且業者並無逃稅之不良紀錄，致被告輕信云云，自不可採。
    ４、被告另辯稱：本案案發後，海關及調查局人員糾集多人，耗費二、三日，多
        次檢驗，仍有部分錯誤，足見配備不易查明云云。經查，被告所辯，雖無不
        實，然本案係進口水貨汽車之業者（非代理商）與報關行，意圖逃漏稅費而
        匿報汽車配備，並非常態。此由中華賓士戊○○證稱﹕我們一次報單一、二
        百台，第一次新車種進口時要陪驗，以後同型車再進口就不必陪同了，因為
        我們一次進口很多，他們就用抽驗，看引擎號碼、車身號碼、然後對配件，
        沒辦法每部驗（見本院卷一第一０五頁），被告亦稱﹕類如豐田廠牌之進口
        汽車，一個上午可以驗七、八百部（見同上卷第一一一頁）。可知，若業者
        依法申報且均屬同型車種，被告二人本其豐富之經驗及有效之方法，應能在
        上班時間內完成查驗；但若發現有異，自應進一步、詳細查驗，而不能如常
        完成。本案六十二部汽車係俗稱水貨之進口車，正常情形下，甲○○派由被
        告二人分別查驗六十二部車（見偵卷第三宗第二七頁反面），應已斟酌「量
        能查驗」原則，實不能以本案案發後經多次複驗後仍有錯誤之情形，即推認
        被告查驗之時間緊迫，無從發現。實則，甲○○於調查局詢問時陳稱﹕我一
        時三十分左右派驗，同日二時三十分許，即有部分報單經驗貨員（按即被告
        ）挑認並由倉棧封回暖暖支局辦公室（見偵卷第四宗第一四一頁反面），此
        與己○○所述﹕二時許，被告二人已經做好十份進口報單，我要求被告二人
        先封單，並由我親自送到暖暖支局交付等候在該處之我弟弟，我再趕回倉棧
        ，到了三時左右，被告二人已將另外十三份報單做好等語相符（見偵卷第一
        宗第六八頁反面、偵卷第三宗第五、六頁、第二一０頁反面）。此並為被告
        二人所不否認（見同上偵卷第五頁正面、第三六頁反面、偵卷第三宗第二六
        頁反面），並經己○○之弟邵成烈陳述在卷（見偵卷第三宗第二一九頁反面
        ）。若再對照被告二人自承約於一時四十分到達倉棧查驗（見同上卷第四頁
        反面、第三六頁反面），己○○甚且指稱﹕二時許開始查驗等語（見偵卷第
        三宗，第二一二頁正面）。可知被告所辯查驗時間不足、查驗環境惡劣致不
        能發現云云，不僅不可採信，更可證被告二人僅係虛應故事，敷衍查驗。若
        再徵諸己○○於海關尚未完成銷倉手續（指倉單之核銷｜完成申驗並繳稅後
        ，業主或報關行持海關放行之提單，向海關駐庫（棧）關員辦理銷倉後，再
        持向倉棧業者提領。未經銷倉不能放行之事實，參照原審卷第四四０頁海關
        人員程玉龍之證述），即由倉棧業者即金富公司之周水盛於同日下午三時許
        即違法放行，同意己○○提領汽車之事實（此經己○○、周水盛承認，周水
        盛業務登載不實犯罪部分，且經原審判處罪刑確定）。己○○坦承﹕廠商說
        最近車子不太好賣，要我幫他們偷配備減一點稅等語（見偵卷第四宗第一四
        八頁反面），益見本案之弊端明顯。本案被告圖利之事證明確，上述證人或
        其他共同被告於不同偵、審時間所為與前述內容不同之供證，不可採信。本
        案被告圖利之犯意明確，因之，辯護人所辯：四六表中之第四十六項，原係
        空白，供查驗人員於查驗時具體填載，但該等事項多極細微，非在短時間內
        可發現，進而認被告二人對此部分未圖利云云。經查四六表中之第四十六項
        ，原係空白，供查驗人員於查驗時具體填載，固無不實。然負責查驗之被告
        於查驗時，若發覺有四六表中未列之事項但影響稅額者，即有補充記載之義
        務，被告二人均係有經驗之查驗人員，本案情形被告有明顯之圖利之犯意，
        復如前述，且觀諸本案之四六表，其中之第四十六項，無一經被告二人填載
        者，自應認被告二人就此部分亦有圖利之故意。
    (五)有關附表二匿報配備之情形﹕查附表二打字部分（即起訴書所列部分）原係海
      關於本案案發後查驗、整理所得，惟其後經多次核對及被告之爭執，經本院前
      審函請財政部基隆關稅局確認後（參照該局八十九年十二月十二日基普機字第
      八九一０八０六三號函─附入本院更二審卷第二０八頁以下），本院經仔細核
      對後，已將誤列或雖未誤列但不影響課稅部分畫線刪除，並將原屬誤記部分更
      正（如附表二所示）。被告辯護人就其餘部分雖仍有爭執，如預留電線及喇叭
      ，辯護人認不影響課稅。然關稅局前函已明確表示﹕預留喇叭線路含喇叭，會
      影響課稅（見更二審卷第二一二頁）。被告此部分之辯解，自不可採。被告辯
      護人所列其餘部分是否影響課稅，觀諸關稅局前函，亦有詳細之說明，本院經
      核對後，已附記如附表二所示。
    (六)應再敘明者是附表三之逃漏之稅費之金額﹕查附表三係基隆關稅局就本案二十
      三張報單之逃漏之稅、費，函復法院之金額（見該局八十四年四月十七日（84
      ）基普暖字第０二八二六號函），此與負責本案汽車查價關員陳啟依據基隆
      關稅局機動巡查隊複查結果核算而得之金額及複查前初步核算之逃漏金額，雖
      略有不同（詳偵卷第四宗第八六、八七頁，及陳啟陳述），然陳啟亦稱：
      正確逃漏金額應以海關之處分書為準（見偵卷第四宗第八五頁）。亦即本案逃
      漏之金額應以海關最後函覆法院之金額為準。其次，觀諸前述基隆關稅局八十
      九年十二月十二日函之意旨，可知，該局複驗次數不只一次（見上更二卷第二
      一四頁），再經比對基隆關稅局就本案進口業者之處分書所列之逃漏之金額（
      處分書，見本院卷第三宗，法務部調查局航業海員調查處九十三年三月一日函
      ），與附表三所示逃漏之各項稅、費之金額，正相符合。足見附表三所示之逃
      漏之金額，應係基隆關稅局經多次複驗結果所得之確定數額。被告辯護人雖就
      部分項目中之有無價差、價差如何及是否影響課稅為爭執。本院就被告辯護人
      所爭執之事項再函請基隆關稅局說明，惟因資料已逾保存期限，查無汽車價格
      資料而無從究明（見九十三年二月三日基普暖字第0930100757號函及其附件）
      。經本院再函請移送機關即法務部調查局航業海員調查處協助，亦因時隔十餘
      年，原承辦人員已調離，而無法查證（見前述九十三年三月一日函）。然附表
      三所示逃漏之各項稅、費之金額，與基隆關稅局就本案進口業者之處分書所列
      之逃漏金額，既無不同，而進口業者就該等金額且均已繳交，此經廖學鎮、徐
      勗初、黃啟德、簡美枝等人陳述在卷，在別無其他證據足以排除附表三之金額
      係不實之情形下，應認附表三之金額即為本案被告二人之圖利之金額。
    (七)綜上所述，本案事證已明，被告犯行堪以認定。被告其餘所辯各節核不影響於
      本案事實之認定，不再逐一指駁，附此敘明。
三、按汽車之查驗係被告二人之職責，被告二人查驗之結果，雖應經其上級覆核，然
    因實際參與查驗者僅被告二人，被告之查驗直接影響海關就稅、費之核定，因之
    汽車查驗自屬被告二人主管之事務。其次，被告二人明知己○○隱匿配備、填載
    不實之「四六表」，卻未予舉發，且在其職務上所掌之公文書即「進口報單查驗
    辦理紀錄表」驗貨簽註事項欄內簽註「本件經核對與裝箱單所報相符」等不實內
    容，自足以生損害於關務機關稅賦核課之正確性。再按，被告行為後貪污治罪條
    例第六條第一項第四款業於民國八十五年十月二十三修正公布，其法定刑罰金部
    分提高為得併科罰金新台幣三千萬元以下。其後同條、項、款於九十年十一月七
    日修正公布，同年月九日生效，修正後條文為﹕「對於主管或監督之事務，明知
    違背法令，直接或間接圖自己或其他私人不法利益，因而獲利益者」，法定刑度
    則不變。亦即修正後之貪污治罪條例，就圖利罪之構成要件已有變更，且較修正
    前之構成要件更為嚴格，然本案被告之行為符合修正前、後之前開法律之規定，
    自應比較適用。經比較新、舊法結果，以修正前即被告行為時之法律最有利於被
    告，自應適用修正前之法律。核被告所為，均係犯刑法第二百十六條、第二百十
    三條行使公務員登載不實文書罪及八十五年十月二十三日修正前之貪污治罪條例
    第六條第一項第四款對於主管之事務直接圖利罪。被告二人所犯上開二罪互有犯
    意聯絡及行為擔，為共同正犯。被告係以登載不實為方法，達其圖利他人之目的
    ，所犯上述二罪間，有方法結果之牽連關係，為裁判上之一罪，均應從一重之直
    接圖利罪處斷。公訴意旨認被告所犯圖利罪，係與己○○共犯。然己○○係受託
    報關之業者，其為其本人或為貨主之利益，於報關時請被告儘速驗放，實在情理
    之常，亦查無被告及己○○有任何利益之授受，或有何犯意之聯絡，自不能逕認
    己○○係共犯。再者，被告二人前述登載不實事項於公文書部分，雖未經公訴人
    起訴，然該部分之事實與已經起訴部分之事實，有牽連犯之裁判上一罪之關係，
    為起訴效力所及，本院自應併予審判。應再敘明者是，起訴事實指被告圖利之金
    額即本案逃漏之稅、費為四千二百五十二萬三千九百四十四元（詳起訴書附表三
    ）。然經海關多次複驗結果，被告二人圖利之金額為六百五十六萬一千九百四十
    三元之事實，已如前述，起訴意旨此部分之認定，應有錯誤，應予指明。
四、公訴意旨又以：原審同案被告黃啟德於本次進口貨物中，另含進口賓士五百型汽
    車一輛，亦委由己○○以ＡＮ＼８２＼５１３６＼００５４號報單，與上述汽車
    同次投單申報進口，惟因該車原經黃啟德通知暫不提領，於投單後停置於金富公
    司保稅倉庫，嗣因黃啟德於八十二年八月三十一日十時許臨時通知提領，故由己○○另行繕製ＡＮ＼８２＼９９９５＼３５６１號報單，申驗提領，並經暖暖支
    局收單，惟因上述車輛業經法務部調查局航業海員調查處查獲，而本輛汽車置於
    保稅倉庫尚未經查知，己○○為圖免遭查獲，減少罰鍰，旋於同日下午前揭汽車
    經查獲後，逕至暖暖支局找辛○○，要求將該報單所附「四六表」取出，加以刪
    補，辛○○明知該報單經暖暖支局收單公務員收單並經批示交驗後，已屬公務員
    職務上所掌之公文書，竟仍在己○○要求下，將ＡＮ＼８２＼９９９５＼３５６
    １號報單所附「四六表」，私自取交己○○，持回交與邵成烈依黃啟德於犯罪經
    查覺後補送之配備表，更改其中第十三、十九、二十一、三十五、四十項之記載
    ，並於第四十六項中，補載第九、十、十一等項，於變造後交還辛○○，足以生
    損害於公眾及財政部基隆關稅局對匿報配備之查緝，因認被告辛○○尚涉有刑法
    第二百十六條、第二百十一條行使變造公文書罪嫌。訊之被告辛○○堅決否認右
    揭犯行，原審共同被告己○○在亦辯稱：四六表早於提領前，貨主黃啟德即先行
    囑由我弟弟邵成烈填製完成，投單當天，因時問很趕，我將該四六表附於ＡＮ＼
    ８２＼９９９５＼３５６１號報單內即送單，並未注意該「四六表」係利用舊有
    表格套印，前後字體不合，應加註更正章，始發生四六表之文字字體不符之情形
    ，並非我要求辛○○再拿回更改所致等語（見原審卷第三百九十二頁）。核與檢
    察官隔離訊問邵成烈及黃啟德供述情形相符（見偵卷第四宗第二五五頁至第二五
    六頁），且經原審法院傳訊證人即當時收受上開報單之海關人員周滿准具結證稱
    ﹕我收單並未察覺四六表有無更改痕跡，且報關行亦未聲明有更改情形，所以我
    未予加註更正章等語（見原審卷第四一九頁）。再觀諸四六表上所載之配備係邵
    成烈書寫，並非己○○之筆跡，若己○○確因本案案發，恐本案車輛亦同遭查獲
    ，而向辛○○要求取回上開四六表重予更正，理當於六十二輛汽車全遭扣押，並
    全面進行查驗之際，即應現場將該表迅予更正，豈有多此一舉，再將該表攜回報
    關行，交由其弟邵成烈更改之理？綜上事證，顯難僅因該四六表上字體不符，卻
    未有依規定加蓋更正章，及己○○於偵查中有瑕疵之自白，遽認上開四六表上字
    體不符部分，係其向被告辛○○要求取回後，重予更正，而認其等共同涉犯行使
    變造公文書罪。此部分起訴之事實，即不能證明被告辛○○犯罪，惟公訴人既認
    此部分行為，與前揭圖利部分，有方法結果之牽連犯關係，為裁判上一罪，自無
    庸另為無罪之諭知，併予敘明。
五、原審以被告罪證明確並據以論罪科刑，固非無見。惟原審未及比較新舊法律之適
    用，尚有未洽。其次，附表二匿報配備部分，原審判決未詳予勾稽，此部分之認
    定，亦有未當。被告上訴否認犯罪，指摘原判決不當，雖無理由，惟原判決既有
    未當，自應由本院就原審判決中關於被告二人部分予以撤銷改判；並審酌被告犯
    本案之罪，雖無證據證明被告二人與貨主或報關業者有勾串或有利益之收受，然
    被告圖利之金額仍高達六百餘萬元，而本案幸及時經人檢舉而查獲，貨主且已繳
    交逃漏之稅、費，損害已回復，及被告犯後之態度暨其他一切情狀，各量處如主
    文第二項所示刑，並均依法宣告褫奪公權三年。
據上論斷應依刑事訴訟法第三百六十九條第一項前段、第三百六十四條、第二百九十
九條第一項前段、刑法第十一條前段、第二條第一項但書、第二十八條、第二百十六
條、第二百十三條、第五十五條、第三十七條第二項、八十五年十月二十三日修正前
貪污治罪條例第二條前段、第六條第一項第四款、第十六條判決如主文。
本案經檢察官朱家崎到庭執行職務。
中    華    民    國    九十三    年      三      月        三十        日
                        臺灣高等法院刑事第七庭
                            審判長法  官  吳　啟　民
                                  法  官  施　俊　堯
                                  法  官  林　瑞　斌
右正本證明與原本無異。
如不服本判決應於收受送達後十日內向本院提出上訴書狀，其未敘述上訴之理由者並
得於提起上訴後十日內向本院補提理由書（均須按他造當事人之人數附繕本）。
                                  書記官  丁　淑　蘭
中　　　華　　　民　　　國　　九十三　　年　　　三　　　月　　 三十 　　日
附錄本案論罪科刑法條全文﹕
刑法第第二百十六條
行使第二百十條至第二百十五條之文書者，依偽造、變造文書或登載不實事項或使登
載不實事項之規定處斷。
刑法第二百十三條
公務員明知為不實之事項，而登載於職務上所掌之公文書，足以生損害於公眾或他人
者，處一年以上七年以下有期徒刑。
八十五年十月二十三日修正前貪污治罪條例第六條第一項第四款
有左刑行為之一者，處五年以上有期徒刑，得併科新臺幣一百萬元以下罰金：
四　對於主管或監督之事務，直接或間接圖利者。
